【裁判字號】    94,訴,490
【裁判日期】    951011
【裁判案由】    違反毒品危害防制條例
【裁判全文】
臺灣屏東地方法院刑事判決               94年度訴字第490號
公  訴  人  臺灣屏東地方法院檢察署檢察官
被      告  乙○○
選任辯護人  鄭國安律師
            許瑜容律師
上列被告因違反毒品危害防制條例案件，經檢察官提起公訴（94
年度偵字第876 號）本院判決如下：
    主  文
乙○○販賣第二級毒品，未遂，累犯，處有期徒刑伍年，扣案第
二級毒品甲基安非他命肆包（實稱毛重：貳肆點陸捌貳公克），
沒收銷燬，扣案電子磅秤壹只、夾鏈袋肆包及行動電話號碼為0
000000000號之行動行話壹支，均沒收。其餘被訴部分
，均無罪。
    事  實
一、乙○○於民國94年2 月4 日14時許前之某日，以新臺幣（下
    同）110,000 元之代價，在不詳地點，向某不詳年籍姓名之
    成年人購得第一級毒品海洛因51包（合計淨重30.1公克，空
    包裝重12.48 公克）及第二級毒品甲基安非他命4 包（實稱
    毛重：24.682公克）（持有第一級毒品海洛因部分，已據本
    院以94年度訴字第641 號判決確定），竟基於販賣第二級毒
    品甲基安非他命之犯意，於94年2 月4 日14時許，由甲○○
    先以電話號碼為0000000000號之行動電話與乙○○之電話碼
    號為0000000000號之行動電話聯絡，以新臺幣（下同）2,50
    0 元代價向乙○○購買甲基安非他命半錢（即1.875 公克）
    ，並約定前往乙○○位於屏東縣新園鄉○○路203 巷15 號
    住處拿取，惟因警於通訊監察中即時發覺，並予以監控，經
    臺灣屏東地方法院檢察署檢察官指揮，於94年2 月4 日15
    時30分許，執行拘提並對上開住處逕行搜索而未遂，當場於
    乙○○身上起出電子磅秤1 只、現金18,000元，在二樓臥房
    扣得第一級毒品海洛因51包（合計淨重30.1公克、空包裝重
    12 .48 公 克）、第二級毒品甲基安非他命4 包（實稱毛重
    ：24 .682 公克）、夾鏈袋4 包、數位相機1 台、行動電話
    10支、PDA1台；另於工作房內扣得玉碗1 個、YASHICA 照相
    機2 台 (公訴人誤列「荼壺」）。
二、案經高雄市政府警察局三民第二分局報由臺灣屏東地方法院
    檢察署檢察官自動檢舉偵查起訴。
    理  由
壹、有罪部分：
一、有關證據能力部分：
  (一)上開扣押之物：按「檢察官於偵查中確有相當理由認為情況
    急迫，非迅速搜索，24小時內證據有偽造、變造、湮滅或隱
    匿之虞者，得逕行搜索，或指揮檢察事務官、司法警察官或
    司法警察執行搜索，並層報檢察長。前2 項搜索，由檢察官
    為之者，應於實施後3 日內陳報該管法院；由檢察事務官、
    司法警察官或司法警察為之者，應於執行後3 日內報告該管
    檢察署檢察官及法院。法院認為不應准許者，應於5 日內撤
    銷之。」此刑事訴訟法第131 條第2 、3 項定有明文。經查
    ，本件係警方經由監聽，於94年2 月4 日14時許，得知甲○○向被告購買第二級毒品甲基安非他命，並擬自高雄縣鳳山
    市至被告上開住處拿取，檢、警乃擬前往拘提而於被告住處
    外埋伏時，被告因見員警即跑入屋內要將門反鎖，其他人則
    四處逃匿乙節，業據證人即該日前往之員警蔡宗霖於偵查中
    結證屬實（見偵查卷第20頁），足見當時確有情況急迫，非
    迅速搜索，證據顯有即時遭被告於逃匿時將之湮滅或隱匿之
    虞，且該次執行搜索後，檢、警確實於3 日內向本院陳報並
    經本院准予備查在案，此經本院依職權調閱94年度急搜字第
    1 號卷宗核閱無訛，是依上開說明，本院認上開扣押之物，
    應有證據能力。
  (二)監聽譯文：
    依證據資料而為分類，可分為供述證據與非供述證據二種
      。前者，係利用人之經驗、知識為基礎之報告或供述作為
      證據資料之證據，例如證人之證言、鑑定人之鑑定、被告
      之供述等屬之。後者，係指供述證據以外之證據資料，如
      供犯罪所用之工具、犯罪所得等屬之。供述證據因為在提
      出於法院之過程，須經人類知覺、記憶、表達等過程，供
      述到達法院途中，知覺、記憶、表達過程之每一環節，均
      有夾雜人為錯誤之高度危險。諸如供述人是否正確認識事
      實，其記憶有無錯誤，表達方式是否發生誤會，是否如實
      呈現等，均不免影響供述證據之正確性，故對於供述證據
      自有確認其信用性之必要。為確保供述證據之正確性，學
      說乃發展出所謂傳聞法則之理論，藉以排除存在高度錯誤
      危險之傳聞證據。由上所述，可知僅有「供述證據」始有
      傳聞法則之適用，而判斷某項證據是否屬於供述證據，則
      應藉由該證據是否經過「知覺」、「記憶」、「表達」等
      陳述三要素予以認定之。
    按傳聞法則之重要理論依據，在於傳聞證據未經當事人之
      反對詰問予以核實，乃予排斥，惟若當事人已放棄對原供
      述人之反對詰問權，於法院審判時表明同意該等傳聞證據
      可作為證據，基於證據資料愈豐富，愈有助於真實發現之
      理念，並貫徹刑事訴訟法修法加重當事人進行主義之精神
      ，確認當事人對於證據能力有處分權之制度，傳聞證據經
      當事人同意作為證據，法院認為適當者，亦得為證據。另
      當事人於調查證據時，對於傳聞證據表示「沒有意見」、
      「對於證據調查無意見」，而未於言詞辯論終結前聲明異
      議，應視為已有將該等傳聞證據採為證據之同意，此刑事
      訴訟法第159 條之5 定有明文。
    經查，監聽譯文，係該譯文制作者（如警察），經過播聽
      監聽錄音帶（或光碟）之「知覺」、然後經由「記憶」後
      ，在審判外所作紀錄的「表達」，故屬供述證據，而有傳
      聞法則的適用，且因該項製作不具有例行性，僅係就個案
      而為，非屬刑事訴訟法第159 條之4 第1 款之例外，惟本
      件被告、選任辯護人及檢察官對於本院所提示之監聽譯文
      的證據能力均不爭執，本院審酌各該證據作成之情況，認
      為適當，依刑事訴訟法第159 條之5 得作為證據。
  (三)行政院衛生署管制藥品管理局檢驗成績書1 紙：屬係被告以
    外之人於審判外之書面陳述，依刑事訴訟法第159 條第1項
    之規定，屬於傳聞證據，惟依該條之立法理由，可知該條所
    謂「除法律有規定者」外，尚包括同法第159 條之1 至159
    條之5 及第206 條等規定，而本件上開證據係經檢察官選定
    或囑託機關、團體所為之鑑定，就鑑定之結果，鑑定機關依
    刑事訴訟法第208 條準用第206 條所出具之鑑定報告，屬刑
    事訴訟法第159 條第1 項所指例外規定，應有證據能力。
  (四)證人蔡宗霖於94年2 月5 日、黃裕祥於94年2 月5 日及甲○○於94年2 月5 日、94年3 月8 日在偵查中所為之證述：按
    「被告以外之人於偵查中向檢察官所為之陳述，除顯有不可
    信之情況者外，得為證據。」此刑事訴訟法第159 條之1 第
    2 項定有明文。經查，證人蔡宗霖、黃裕祥、甲○○於偵查
    中均經具結後向檢察官所為之陳述，亦無不可信之情況存在
    ，故依上開規定，均有證據能力。
  (五)證人甲○○於94年2 月5 日於警詢時之證述：按「被告以外
    之人於檢察事務官、司法警察官或司法警察調查中所為之陳
    述，與審判中不符時，其先前之陳述具有較可信之特別情況
    ，且為證明犯罪事實存否所必要者，得為證據。」此刑事訴
    訟法第159 條之2 亦定有明文。因此，被告以外之人在警詢
    中所為之陳述，與審判中不符時，其先前之陳述得為證據，
    須警詢中之陳述具備可信性與必要性，始得為之。又是否符
    合前開要件，事實審法院除應衡酌該警詢筆錄作成之外部情
    況，即就詢問有無出於不正方法、陳述是否出於非任意性、
    有無違反法定障礙事由期間不得詢問及禁止夜間詢問之規定
    、詢問時是否踐行應先告知義務、警詢筆錄所載與錄音或錄
    影內容是否相符等有無排除證據能力等各項，為該警詢中陳
    述適法性與否為整體之考量外，兼須就該審判外之先前陳述
    內容，是否與基於發見真實之需求，具有重要關係等之判斷
    依據。經查，本件證人甲○○於本院95年6 月28日審理時否
    認警卷第62頁監聽譯文也所載「硬的」是甲基安非他命且亦
    否認曾以半錢的2,500 元的代價向乙○○購買甲基安非他命
    乙事，是其於本院之證述顯與警詢時之證述不符，然本院審
    酌上開94年2 月5 日之警詢筆錄，係經警方依法告知權利且
    經證人甲○○充分休息後所為（即94年2 月4 日21時30分拒
    絕夜間詢問後，至95年2 月5 日12時45分接受詢問時，有15
    小時之休息），況證人當時記憶猶新（即電話通聯之隔日）
    ，尚無機會、動機去編造與知覺事實不一致之陳述，而於本
    院審理時已經一年有餘，加以證人甲○○當時亦同與被告在
    臺灣屏東監獄竹田分監服刑，有本院卷存第223 、224 頁之
    送達證書可證，於提解人犯時又同坐一車，較有機會勾串、
    影響之情形，是本院認證人甲○○先前於警詢之陳述具有較
    可信之特別情況，且為證明本件犯罪事實存否所必要，固得
    為證據。
  (六)搜索扣押筆錄、扣押物品目錄表及扣押物品清單：本件被告
    、選任辯護人及檢察官對本院所提示前開被告以外之人在審
    判外陳述之證據的證據能力均不爭執，本院審酌各該證據作
    成之情況，認為適當，依刑事訴訟法第159 條之5 得作為證
    據。
二、訊據被告固坦承有於上開時、地，在其住所搜索扣得上開物
    品，惟矢口否認有何販賣第二級毒品甲基安非他命犯行，辯
    稱：扣案的毒品是黃裕祥的，我沒有賣第二級毒品云云，經
    查：
  (一)扣案之電子磅秤1 只、第一級毒品海洛因51包、第二級毒品
    甲基安非他命4 包、夾鏈袋4 包為被告所有，且該第一、二
    級毒品係被告以11萬元購入乙節，除被告於警詢、偵查中及
    本院羈押、延押訊問時，坦承電子秤係伊所有外，業據證人
    蔡宗霖、黃裕祥於偵查中分別證述：「我們後來全部抓到後
    ，乙○○說毒品在二樓臥室房間，他說是11萬元買的，他還
    叫黃裕祥擔下來．．．電子秤放在他身上．．大批的分裝袋
    有部分是他室內，有部分是和毒品放在臥室手提袋內」、「
    （問：在乙○○家中查到的東西都是何人的？）都是乙○○
    的，電子秤也是他的，是在他家的客廳，夾鏈袋也是他的」
    等語屬實（見偵查卷第20頁、第36頁）。
  (二)證人甲○○於94年2 月4 日14時許，先以電話號碼為000000
    0000號之行動電話與乙○○之電話碼號為0000000000號之行
    動電話聯絡，以2,500 元代價向乙○○購買甲基安非他命半
    錢（即1.875 公克）乙節，除被告於偵查中亦自承監聽錄音
    帶中所稱「硬的」是指甲基安非他命（按：偵訊筆錄誤載為
    安非他命，以下均同）等語外（見偵查卷第101 頁）；業據
    證人甲○○於警詢時證述：「（問：當場提示94年2 月4 日
    14時許乙○○行動電話0000000000通聯譯文，是否為你撥打
    乙○○之電話購買半錢之毒品，請當場指認？）該通譯文內
    容確實是我所講的無誤。」、「（問：你通聯中所稱『硬的
    』係指何物？）我所稱『硬的』係指安非他命」、「（問：
    你原預定向乙○○購買多少安非他命？）我原定向乙○○購
    買半錢的安非他命，約新臺幣2,500 元。」、「（問：是否
    已成交？）還沒有成交，我剛剛到現場一下子警方就過來了
    ，所以我們還沒有成交。」、「（問：你是否有吸毒品？）
    我有吸安非他命」等語（見警卷第10背面、第11頁）；核與
    警卷第62頁所載監聽譯文下載之內容大致相符：
    王：老大仔
    ! 有人在嗎？
    吳：你是誰呀？
    王：我蚵仔!我要拿『硬的』!
    吳：多少？
    王：拿半錢啦! 我在鳳了，到那裏要半個小時，我很到的時
        我再打!
    吳：好!
    又被告之行動電話碼碼為0000000000號，而證人甲○○之行
    動電話碼號為0000000000號等情，亦有偵查卷存通聯調閱查
    詢單2 紙可證（見偵查卷第130 頁、第177 頁）。另甲○○
    前往拿取甲基安非他命時，因警方於通訊監察中即時發覺，
    經臺灣屏東地方法院檢察署檢察官指揮，於94年2 月4 日15
    時30分，許對上開住處進行逕行搜索而未遂乙情，亦有上開
    監聽譯文1 紙可證。
  (三)扣案之第二級毒品甲基安非他命4 包（實稱毛重：24.682公
    克）乙節，有偵查卷存行政院衛生署管制藥品管理局94年4
    月15日管檢字第0940002734號檢驗成績書1 紙可證（見偵查
    卷第95頁、第111 頁）。
  (四)本件檢、警於94年2 月4 日15時30分許對被告上開住處進行
    逕行搜索，當場於乙○○身上起出電子磅秤1 只、現金18,
    000 元，在二樓臥房扣得第一級毒品海洛因51包（合計淨重
    30.1公克、空包裝重12.48 公克）、第二級毒品甲基安非他
    命4 包（實稱毛重24.682公克）、夾鏈袋4 包、數位相機1
    台、行動電話10支、PDA1台；另於工作房內扣得玉碗1 個、
    YASHICA 照相機2 台等情，亦有卷存搜索扣押筆錄1 紙、扣
    押物品目錄表1 紙、扣押物品清單3紙、照片6幀可證。
  (五)此外，復有扣案之第二級毒品甲基安非他命4 包（實稱毛重
    24 .682 公克）、行動電話號碼為0000000000號之行動行話
    1 支、夾鏈袋4包為證。
  (六)綜上所述，本件事證明確，被告犯行應可認定。
三、論罪科刑法條：
  (一)比較新舊法：按「行為後法律有變更者，適用行為時之法律
    。但行為後之法律有利於行為人者，適用最有利於行為人之
    法律。」刑法第2 條第1 項定有明文。
    法律變更的意義：
      (1)刑法第2 條第1 項規定所稱之「法律」，係指刑罰法律
        ，即刑罰所依存的整體法律狀態，故此之法律，應指足
        以影響行為的可罰性與法律效果的法令而言，特別如刑
        罰權形成規範、成罪規範及科刑規範。
      (2)再者，所稱之「變更」，係從法律變更之形式觀察，無
        論出自部分條文之新增、修正或刪除，抑或整部法律全
        文之新訂或廢止，要須對行為人之犯行，其應適用之成
        罪或刑罰條件之實質內容，發生有利或更不利行為人之
        變更為必要，倘非全文之新訂或廢止，而僅部分條文之
        條款次加以調整，或僅文字上之修改而不影響犯罪構成
        要件之內涵者，應均可認其尚不屬於刑罰法律之變更，
        只須於理由中敘明其旨為已足。亦即除法律形式有變更
        者外，尚須法律實質有變更，方屬於刑第2 條第1 項規
        定之「變更」（最高法院95年5 月23日刑事庭第8 次會
        議決議就刑之酌科及酌減，認為：「新法第57條、第59
        條之規定，為法院就刑之裁量及酌減審認標準見解之明
        文化，非屬法律之變更。」等語，可供參酌）。
    法定刑之罰金刑：被告行為後，於94年2 月2 日公布並於
      95年7 月1 日施行之修正刑法第33條第5 款規定「罰金：
      新臺幣1,000 元以上，以百元計」，與修正前條款規定「
      罰金：1 元以上」不同，而有法律形式之變更，且屬科刑
      規範之變更，故屬刑法第2 條第1 項之法律變更，而經比
      較之結果，又以修正前刑法第33條第5 款（即新臺幣3 元
      以上）對被告較為有利，故本件有關毒品危害防制條例第
      4 條第2 項及同法第11條第1 項之法定罰金刑最低額部分
      ，應以適用修正前刑法第33條第5 款較對被告較為有利。
    故意犯之累犯：被告行為後，於94年2 月2 日公布並於95
      年7 月1 日施行之修正刑法第47條第1 項修訂累犯，以出
      於故意再犯者為限，將再犯為過失犯排除於累犯，有科刑
      規範變更之情事，然被告於本件所犯係屬故意犯罪，詳如
      下述，是不論修正前或修正後之規定，在法律適用之結論
      ，均屬一致而無有利或不利之情形。
    綜合比較：按刑法第2 條第1 項有關新舊法之比較，在比
      較時應就罪刑有關之共犯、未遂犯、想像競合犯、牽連犯
      、連續犯、結合犯，以及累犯加重、自首減輕暨其他法定
      加減原因（如身分加減）與加減例等一切情形，綜其全部
      罪刑之結果而為比較（參照最高法院95年5 月23日95年第
      8 次刑事庭會議決議一之4） ，並就比較的結果，為整體
      之適用，不能割裂而分別適用新舊法有利之條文（參酌最
      高法院27年上字第2615號判例、95年度台上字第3735號判
      決）。職是，本院綜合被告所涉全部罪刑之結果而為比較
      ，依刑法第2 條第1 項前段之規定，認以整體適用修正前
      刑法上開各該規定，對被告為有利。
    普通未遂：至於修正前刑法第26條前段有關一般未遂犯之
      處罰效果移列新刑法第25條第2 項後段，因不屬於刑罰法
      律之變更，自無刑法第2 條第1 項比較新舊法之問題。
  (二)查甲基安非他命，屬毒品危害防制條例第2 條第2 項第2款
    所規定之第二級毒品。核被告所為毒品危害防制條例第4條
    第6 項、第2 項之販賣第二級毒品未遂罪。
  (三)吸收犯：被告持有第二級毒品進而販賣，其持有之行為已為
    販賣所吸收不另論罪。
  (四)累犯：被告於82年間，因違反麻醉藥品管理條例案件，經本
    院分別判處有期徒刑5 年2 月、5 月，定執行刑5 年4 月；
    又因違反麻醉藥品管理條例案件，經本院以83年度易字第45
    9 號判決判處有期徒刑5 月，經本院就上開三罪以84年度聲
    字第38號裁定定應執行刑5 年10月確定，於85年6 月4 日縮
    短刑期假釋出獄；又於86、87年在上開假釋期間內犯違反麻
    醉藥品管理條例及侵占二罪，經本院以86年度易字第1685號
    、87年度易字第1615號判決分別判處有期徒刑6 月、3 月確
    定，並與上開撤銷假釋所餘殘刑3 年8 月5 日接續執行；再
    於89年3 月24日假釋出監；嗣90年間又因違反毒品危害防制
    條例，先後經裁定送觀察勒戒、強制戒治並撤銷假釋，於91
    年1 月17日入監執行上開1 年9 月26日殘刑，甫於92年10月
    8 日因縮刑期滿出監執行完畢，有卷存臺灣高等法院被告前
    案紀錄表1 紙在卷可參，其於上開徒刑執行完畢，5 年以之
    內再犯有期徒刑以上刑之罪，為累犯，應依法加重其刑，並
    依刑法第70條之規定。
  (五)減輕：被告著手於販賣第二級毒品甲基安非他命之實行，惟
    尚未交付毒品予證人甲○○，犯罪尚屬未遂，故應依刑法第
    25條第2 項之規定，減輕其刑。
  (六)先加後減：本件被告所為販賣第二級毒品未遂罪之犯行，因
    同時有加重（累犯）及減輕（未遂）之事由，應依刑法第71
    條第1 項之規定，予以先加後減。
  (七)本院審酌被告乙○○為57年10月10日出生之人，為本件犯罪
    時年已36歲，教育程度為國中畢業，有警卷年籍等資料在卷
    可參，其自83年間起即迭因犯施用麻醉藥品、毒品等罪，屢
    經法院判處有期徒刑，已如前述，其販賣第二級毒品甲基安
    非他命犯行，敗壞社會風氣，對於社會造成危害程度非輕，
    行為實不足取，及犯後猶否認犯行，態度非佳等一切情狀，
    量處如主文所示之刑，以示懲戒。
  (八)沒收：
    扣案第二級毒品甲基安非他命4 包（實稱毛重：24.682公
      克），應依毒品危害防制條例第18條第1 項前段，沒收銷
      燬。
    扣案電子磅秤1 只、夾鏈袋4 包及行動電話號碼為000000
      0000號之行動行話1 支，係被告所有且分別係供販賣第二
      級毒品甲基安非他命分裝稱重、聯絡之用，應依毒品危害
      防制條例第19條第1 項之規定沒收。
    扣案第一級毒品海洛因51包（合計淨重30.1公克、空包裝
      重12.48 公克），已據本院94年訴字第641 號判決認係與
      該件施用第一級毒品有關而宣告沒收銷燬，本院亦持相同
      之看法，是該毒品既與本件販賣第二級毒甲基安非他命無
      涉，自無庸為收收銷燬之諭知。另扣案之現金18,000元、
      夾鏈袋4 包、數位相機1 台、行動電話9 支、PDA1台、玉
      碗1 個、YASHICA 照相機2 台，並非毒品或違禁物，復查
      無證據可認與本件販賣第二級毒品甲基安非他命犯行有關
      ，爰均不另為沒收之諭知。
貳、無罪部分：
一、公訴意旨另認：
  (一)被告乙○○自93年間起，開始販賣第一級毒品海洛因、第二
    級毒品甲基安非他命予東港、新園及週邊地區不特定人而牟
    利，嗣經屏東縣警察局東港分局員警於93年7 月9 日7 時5
    分許，在乙○○位於屏東縣新園鄉○○村○○路203 巷15號
    住處查獲，並扣得第一級毒品海洛因6 包（共毛重109 ‧6
    公克）、第二級毒品甲基安非他命9 小包（共毛重56公克）
    、電子磅秤2 台、夾鏈袋1 大包。
  (二)被告乙○○於94年1 月底或2 月初，基於販賣之犯意，由不
    詳姓名之人處，以11萬元之代價向年籍不詳之毒品上手購入
    第一級毒品海洛因及第二級毒品甲基安非他命等毒品。
  (三)被告乙○○購入上開(二)之毒品後，承上揭概括犯意，於上址
    或附近處所連續販賣毒品與不特定人牟利。其間亦曾分別基
    於轉讓第一級毒品海洛因、第二級毒品甲基安非他命之概括
    犯意，免費提供第一級毒品海洛因、第二級毒品甲基安非他
    命予友人或購買者施用。綜合其中部分犯行如下：
    93年9 月或10月起至94年2 月2 日止，乙○○於上開住處
      以每次500 百元之代價，售予己○○海洛因10幾次而得利
      ，並於93年9 月某日，在上揭住處免費提供海洛因予己○○施用。
    自93年10月起，至94年2 月4 日止，乙○○於前揭住處以
      每次約500 元之代價，販售海洛因20餘次、安非他命若干
      次予辛○○而得利。
    93年12月及94年1 月間，乙○○在上揭住處以每包500 元
      之代價，販賣海洛因及甲基安非他命予戊○○而得利，約
      3 至5 次。
    94年1 月間，乙○○於前揭住處以半錢2,500 元之代價，
      販售甲基安非他命予甲○○而得利。
    於94年1 月12日，丙○○以門號0000000000號行動電話聯
      絡，向乙○○購買甲基安非他命，惟因乙○○暫缺貨而未
      成交。
    94年1 月底或2 月初某日，乙○○在上揭住處免費提供甲
      基安非他命1 次予癸○○施用。
    94年1 月間起，至94年2 月3 日晚間止，乙○○在上揭住
      處免費提供海洛因、甲基安非他命予壬○○施用約10多次
      。
    94年2 月1 日，庚○○之友人「德仔」借用庚○○之門號
      0000000000號行動電話聯絡，向乙○○聯絡購買若干公克
      甲基安非他命。另於94年間庚○○曾介紹綽號「全仔」之
      不詳姓名之人向乙○○購買甲基安非他命。
    94年2 月2 日，丁○○持門號0000000000號行動電話向乙○○以500 元之代價購買甲基安非他命若干公克，惟丁○○因車禍行動不便，委由不詳姓名之友人取貨，惟該友人
      取貨後私吞入己。
  (四)綜上因認被告涉犯係毒品危害防制條例第4 條第1 項之販賣
    第一級毒品罪及同條第2 項之販賣第二級毒品罪、同條例第
    8 條第1 項之轉讓第一級毒品罪及同條第2 項之轉讓第二級
    毒品罪。
二、本件公訴人認被告有上開犯行，無非係以：(一)證人己○○、
    甲○○、壬○○、癸○○、辛○○、戊○○、丁○○、丙○○、庚○○於警詢或偵訊證述；(二)卷附通訊監察譯文；(三)法
    務部調查局鑑驗通知書、行政院衛生署管制藥品管理局檢驗
    成績書各1 紙；(四)扣案電子磅秤1 只、現金18,000元、第一
    級毒品海洛因51包（合計淨重30.1公克，空裝重12.48 公克
    ）、第二級毒品甲基安非他命4 包（實稱毛重：24.682 公
    克）、夾鏈袋4 包、數位相機1 台、行動電話9支、PDA1 台
    、玉碗1 個、YASHICA 照相機2 台 (公訴人誤列「荼壺」）
    等為主要依據，訊據被告辯稱：我沒有販賣、轉讓第一級毒
    品海洛因、甲基安非他命給他們，因為之前辛○○欠錢未還
    ，我找人去打辛○○，所以他挾怨報復，而扣案的毒品不是
    我的，是黃裕祥的等語。
三、按犯罪事實應依證據認定之，無證據不得認定犯罪事實；又
    不能證明被告犯罪或其行為不罰者，應諭知無罪之判決，刑
    事訴訟法第154 條第2 項第301 條第1 項分別定有明文。
    次按犯罪事實應依證據認定之，所謂證據，須適於為被告犯
    罪事實之證明者，始得採為斷罪資料。」、「認定犯罪事實
    所憑之證據，雖不以直接證據為限，間接證據亦包括在內；
    然而無論直接或間接證據，其為訴訟上之證明，須於通常一
    般之人均不致有所懷疑，而得確信其為真實之程度者，始得
    據為有罪之認定；又認定不利於被告之事實，須依積極證據
    ，苟積極證據不足為不利於被告事實之認定時，即應為有利
    於被告之認定，更不必有何有利之證據，此有最高法院53年
    臺上字第2750號、76年臺上字第4986號、30年上字第816 號
    判例可供參酌。況刑事訴訟法第161 條已於91年2 月8 日修
    正公布，其第1 項規定：檢察官就被告犯罪事實，應負舉證
    責任，並指出證明之方法。因此，檢察官對於起訴之犯罪事
    實，應負提出證據及說服之實質舉證責任。倘其所提出之證
    據，不足為被告有罪之積極證明，或其指出證明之方法，無
    從說服法院以形成被告有罪之心證，基於無罪推定之原則，
    自應為被告無罪判決之諭知，最高法院92年台上字第128 號
    判例亦明揭此旨。準此，刑事訴訟制度受「倘有懷疑，則從
    被告之利益為解釋」、「被告應被推定為無罪」原則所支配
    ，故得為訴訟上證明者，無論為直接或間接證據，須客觀上
    於吾人一般社會生活經驗均不致有所懷疑，而達於確信之程
    度者，且除認定被告犯罪之外，無從本於同一事證為其他有
    利於被告之合理推斷，始可以之為不利之認定，倘其證明尚
    未達於確信之程度，而有合理可疑存在時，即難據為被告有
    罪之認定。
四、次按犯施用毒品之罪，供出毒品來源，因而破獲者，得減輕
    其刑，毒品危害防制條例第17條定有明文，可見施用毒品者
    對於販賣毒品者之該項供述，乃有利於己之陳述，雖非絕無
    證據能力，但為防範其為損人而利己之不實供述，故不得作
    為有罪判決之唯一證據，仍須有足以確信為真實之補強證據
    ，以擔保其證言之憑信性，始得採為判斷之依據。所謂補強
    證據，固不以證明販賣毒品犯罪構成要件之全部事實為必要
    ，但以與施用者之指證具有相當之關聯性為前提，其經與施
    用者之指證綜合判斷，已達於通常一般人均不致有所懷疑，
    而得確信施用者之指證為真實者，始得為有罪之認定（參酌
    最高法院93年度台上字第6750號、93年度台上字第5742號、
    95年度台上字第4932號等判決）。上開判決意旨雖僅係販賣
    毒品之案例為之，惟本院認為販賣、轉讓，僅係有償、無償
    之別，於證據上判斷該證據之證明力，則無不同，故就轉讓
    部分，亦應與販賣相同，除施用毒品者之供述外，另需有補
    強證據，以防範施用毒品者，為損人而利己之不實供述。
五、經查：
  (一)扣案數位相機1 台、YASHICA 照相機2 台、行動電話9 支、
    玉碗1 個、PDA1台，證人壬○○固於偵查中證述：「（問：
    我在乙○○家裏看到滿坑滿谷的東西，包括手機、荼壺等物
    是不是那些吸毒的人拿來當的？）是」（見偵查卷第221 頁
    ），姑不論本件依扣押物品目錄表、扣押物品清單所載，均
    無檢察官所指之「荼壺」存在，僅就證人壬○○上開所述而
    言，其亦陳述「我在被抓前一個月在他家看到有人拿手機去
    找他，我人在旁邊，但沒聽清楚他們在談什麼。」等語（見
    同頁筆錄），是證人蕭清水既沒有聽清楚拿手機前來之人與
    被告談論之事情，又從何認定係吸毒之人拿來典當之物？足
    見證人壬○○回答上開物品是那些吸毒的人拿來典當的乙事
    ，全係個人推測之詞，依刑事訴訟法第160 條之規定，自不
    得作為證據。
  (二)又卷存法務部調查局鑑驗通知書、行政院衛生署管制藥品管
    理局檢驗成績書各1 紙及扣案第一級毒品海洛因51包（淨重
    30.1公克）、第二級毒品甲基安非他命4 包（實稱毛重24.6
    82公克），亦僅能證明被告所持有之白色粉末51包、晶體4
    包分別為海洛因、甲基安非他命而已，尚不足以此遽為推論
    檢察官被告確實有上開販賣、轉讓第一、二級毒品海洛因、
    安非他命之事實。再現金18,000元部分，並無證據足以證明
    係被告販賣第一、二級毒品海洛因、甲基安非他命之所得，
    亦不能作為被告不利之認定。
  (三)就上開貳一之(一)部分：檢察官起訴書固記載被告乙○○自93
    年間起，開始販賣第一級毒品海洛因、第二級毒品甲基安非
    他命予東港、新園及週邊地區不特定人而牟利云云，然究係
    分別於何時？何地？販賣何種毒品（即海洛因或甲基安非他
    命）予何人？則均無記載，本院自無從認定。至於起訴書所
    載屏東縣警察局東港分局員警於93年7 月9 日7 時5 分許，
    在乙○○位於屏東縣新園鄉○○村○○路203 巷15號住處查
    獲，並扣得第一級毒品海洛因6 包（共毛重109 ‧6 公克）
    、第二級毒品甲基安非他命9 小包（共毛重56公克）、電子
    磅秤2 台、夾鏈袋1 大包乙節，業經本院以93年度訴字第68
    6 號判決被告施用第一、二級毒品確定，有偵查卷存第103
    至104 頁之上開刑事判決可證，是扣案之毒品既係被告於該
    案施用第一級毒品海洛因、第二級毒品甲基安非他命之用，
    自難認有何販賣之犯行。
  (四)就上開貳一之(二)部分：按販賣毒品，需行為人有營利之目的
    ，然本件並無證據可資證明被告販入之初即有營利之目的，
    是尚難認定被告購入上開第一級毒品海洛因51包（淨重30.1
    公克）、第二級毒品甲基安非他命4 包（實稱毛重：24.682
    公克）之始，即有營利之目的，尚難認被告有此部分之販賣
    第一、二級毒品海洛因、甲基安非他命犯行。
  (五)就上開貳一之(三)之部分：證人己○○於94年2 月5 日偵訊
    筆錄時固證述：「我吸海洛因，從今年7 月份前開始吸，最
    後一次是在前天，．．我前幾天在乙○○家中買海洛因，一
    次買五百元，我大約拿過十幾次，也是從7 月份開始，有時
    用買的，有時是向他要的」等語（見偵查卷第41頁），然證
    人於94年3 月24日偵查中則稱：「筆錄（按：即94年2 月5
    日偵訊筆錄）有些錯，沒有亂寫，我是從去年7 月間開始吸
    海洛因，但是我是在去年9 或10月間才開始向乙○○買的，
    筆錄上的時間寫錯了」等語（見偵查筆錄第81頁），二者即
    有明顯之不同，是證人之證述是否可信即有疑義；況此部分
    之事實，除證人己○○之指述外，並無其他補證據足以擔保
    其證言之憑信性，故仍未達於通常一般人均不致有所懷疑，
    而得確信證人己○○之指證為真實。
  (六)就上開貳一之(三)之部分：此部分除證人辛○○於偵查中證
    述外，檢察官雖提出警卷第51頁監聽譯文為證，然該監聽譯
    文，僅係94年1 月4 日之通話並無其他時間通信內容，且觀
    諸該譯文所載：
    鄧：我新福仔啦!!
    男：他沒有在家呀!
    鄧：現在要跟他拿一錢啦!!
    男：現在都沒甜仔，拿一錢!!
    鄧：我朋友拿5台，看他們要不要!
    男：他去高雄接了啦!
    鄧：哭夭!
    男：你跟他講你朋友拿就好了!!
    鄧：好!!
    可知與證人辛○○對話者，並非被告，況依該通話內容觀之
    ，二人就買賣第二級毒品甲基安非他命【證人辛○○於本院
    審理時證述「甜仔」是指甲基安非他命（見本院卷第177 頁
    背面）】，亦未達成合意，是該監聽譯文並不足以擔保證人
    證言之憑信性，而仍未達使通常一般人均不致有所懷疑而得
    確信證人辛○○之指證為真實。
  (七)就上開貳一之(三)之部分：證人戊○○於94年2 月7 日偵查
    中所為證述，係指證「吳清風」，並非被告乙○○乙節，業
    據本院於95年8 月10日勘驗證人戊○○94年2 月7 日偵訊錄
    音光碟屬實，有本院卷存該日勘驗筆錄可證；又證人戊○○
    於94年5 月11日偵訊時亦證述：「我認識乙○○，但我不是
    向他買的」等語（見偵查卷第121 頁）。準此，就此部分即
    無證據可資證明被告確實有檢察官起訴書所指之犯行。
  (八)就上開貳一之(三)之部分：證人甲○○於94年2 月5 日、94
    年3 月8 日於偵查中固證述「我一個月前在乙○○家中有幫
    郭秋貴拿安非他命，拿半錢2,500 元，是向乙○○買的」、
    「我以前有向他替郭秋貴買過半錢安非他命，價格好像是2,
    000 或2,500 元。」等語（見偵查卷第45頁、第58頁），然
    證人郭秋貴於偵查中則證述：「（問：甲○○是不是有替你
    向乙○○買毒品？）沒有這件事，我不知道他為什麼要提到
    我，我和他是住同村莊的，以前我和他有在一起吸毒過而已
    」等語（見偵查卷第24頁），可知證人甲○○之上開證述，
    應係虛偽。準此，就此部分即無證據可資證明被告確實有檢
    察官所指之犯行。
  (九)就上開貳一之(三)之部分：依證人丙○○於94年3 月12日偵
    訊之證述：「我有要向乙○○買安非他命，但都沒有買到，
    因為他沒有貨了」等語（見偵查卷第74頁），又依警卷第53
    頁之監聽譯文所載：
    男：老大仔，我阮仔啦! 住在溫仔那個，之前我們跟你拿了
        一台，你還有三個可以出貨嗎？
    吳：現在沒有啦!!東西都漲價啦!
    可知二人就買賣甲基安非他命並末達成合意，尚未著手販賣
    ，故尚難以販賣第二級毒品罪相繩。
  (十)就上開貳一之(三)之部分：證人癸○○於偵查中固證述：「
    乙○○已經被抓進去很久了，我認識他，我有去他家讓他請
    吸安非他命，時間是在過年之前，就是在他被抓前不久，他
    請我吸安非他命一、二次」等語（見偵查卷第105 頁），然
    此僅證人癸○○一人之指述外，即無其他擔保證人證言之憑
    信性而足以確信為真實之補強證據，況證人癸○○於本院審
    理時證稱：是因為我跟乙○○要過毒品，但他不給我，我痛
    恨他，為了報仇，才如此說的等語（見本院第181 頁背面、
    第182 頁），是證人癸○○之指述是否真實，尚有疑義，自
    難以此即為被告不利之認定。
  (十一)就上開貳一之(三)之部分：證人壬○○於偵查中固證述於查
    獲前一、二個月，在被告住處，被告免費提供海洛因、甲基
    非他約10多次等語（見偵查卷第214 頁），然於本院審理時
    證述則改稱，係被告毒品放在桌上，伊自己拿來施用等語（
    見本院卷第183 頁），二者即有齟齬；況證人壬○○就究於
    何時施用何種毒品，均未加以說明，是此部分僅證人壬○○
    一人之指述外，即無其他擔保其證言之憑信性而足以確信為
    真實之補強證據，自難為被告不利之認定。
  (十二)就上開貳一之(三)之部分：證人庚○○於偵查中固證述：「
    我電話是0000000000，我電話用3 個月，我不用安非他命，
    我都叫乙○○大仔，我有介紹一個全仔向乙○○買安非他命
    ，是監聽的時候，我沒有跟他買過，我有一個朋友德仔他有
    吸安，他有用過我電話跟他買過安非他命，這些人現在我找
    不到，我沒有跟他買過」等語（偵查卷第82、83頁），然依
    警卷第59頁之監聽譯文記載：
    男：我德仔啦!
    吳：對!
    男：我可以向你討一點甜的嗎？
    吳：你要來我家拿!!
    可知該監聽譯文並非證人庚○○與被告之對話，又證人所指
    該綽號「德仔」之男子，在電話中係用「討」乙語，並非「
    買」，是對話雙方究係買賣或轉讓，則無證據可資探究；況
    事後該綽號「德仔」之男子是否有自被告處取得甲基安非他
    命，亦無證據可供探究，是尚難以此諸多未明之事實，遽爾
    推論被告有於94年2 月1 日販賣甲基安非他命給證人庚○○
    之友人即綽號「德仔」者。另證人僅說明介紹就綽號「全仔
    」之人向被告買甲基安非他命，然該綽號「全仔」者，是否
    有向被告購買，則無證據可資證明，自難以此推論被告有此
    部分之犯行。
  (十三)就上開貳一之(三)之部分：證人丁○○於警詢時固證述：因
    為我車禍行動不方便，結果朋友介紹這一支行動電話000000
    0000購買毒品，後來朋友幫我完成毒品交易，我完全沒見過
    這一支電話機主等語（見偵查卷第91頁），然依警卷第60頁
    監聽譯文所載：
    吳：誰呀？
    女：我惠琴仔!
    吳：嗯!
    女：你那裏有嗎？
    吳：嗯!!
    女：叫人拿500來家裏給我!!
    吳：好啦!!
    該譯文雖有「你那裏有嗎？（指毒品）」之記載，惟該「（
    指毒品）」記載，並非雙方之對話，而係員警聽聞監聽錄音
    帶，依個人主觀上認知而為之記載，顯係該員警個人意見之
    詞，依刑事訴訟法第160 條之規定，不得作為證據，就此合
    先敘明。況從該監聽譯文，並未能知悉是否二人之對話是否
    係購買毒品？或購買何種毒品？固亦不足以擔保證人丁○○
    證言之憑信性而足以確信為真實，自難為被告不利之認定。
  (十四)綜上所述，就檢察官起訴上開之犯罪事實，依檢察官所指之
    證據，尚難認被告有公訴人該部分之行為，此外，復查無其
    他積極證據足認被告有何公訴人所指之犯行，既不能證明被
    告犯罪，揆諸首揭法律條文及判例說明，就販賣第一級毒品
    罪、轉讓第一級毒品罪及轉讓第二級毒品罪，自應分別為無
    罪之諭知；至於販賣第二級毒品甲基安非他命，因與前開有
    罪部分，檢察官認為有連續犯之裁判上一罪關係，爰不另為
    無罪之諭知。
、據上論斷，應依刑事訴訟法第299 第1 項前段、第301 條第
    1 項，毒品危害防制條例第4 條第6 項、第4 項、第18條第
    1 項前段、第19條第1 項，刑法第11條、刑法第2 條第1 項
    前段、第25條第2 項、修正前第47條，判決如主文。
中    華    民    國    95    年    10    月    11    日
                  刑事第一庭  審判長法  官  潘正屏
                                    法  官  羅培毓
                                    法  官  曾吉雄
以上正本證明與原本無異。
如不服本判決應於收受本判決送達後十日內向本院提出上訴書狀，
其未敘述上訴理由者，並得於提起上訴後十日內向本院補提理由
書狀（均須按他造當事人之人數附繕本）「切勿逕送上級法院」
                                    書記官  潘美碧
中    華    民    國    95    年    10    月    11    日
本件論罪科刑法條：
毒品危害防制條例第4條第2、6項：
製造、運輸、販賣第二級毒品者，處無期徒刑或7 年以上有期徒
刑，得併科新臺幣7 百萬元以下罰金。
前5項之未遂犯罰之。


司法院資訊處製作；財團法人民間司法改革基金會備份。
